【裁判字號】    95,訴,2148
【裁判日期】    970327
【裁判案由】    毒品危害防制條例等
【裁判全文】
臺灣高雄地方法院刑事判決              95年度訴字第2148號
公  訴  人  臺灣高雄地方法院檢察署檢察官
被      告  甲○○
選任辯護人  陳平如律師
上列被告因毒品危害防制條例案件，經檢察官提起公訴（94年度
核退偵字第514號），本院判決如下：
    主  文
甲○○未經許可，持有可發射子彈具有殺傷力之改造手槍，處有
期徒刑年貳月，併科罰金新臺幣壹拾萬元，罰金如易服勞役，
以新台幣壹仟元折算壹日。扣案之具殺傷力仿FN廠1910型半自動
手槍之改造手槍壹支（槍枝管制編號：0000000000號），沒收。
其餘被訴販賣第二級毒品部分，無罪。
    事  實
一、甲○○明知具有殺傷力之槍枝，為槍砲彈藥刀械管制條例第
    4 條第1 項所規定之管制物品，未經主管機關許可不得持有
    ，竟於民國94年2 月間某日，在高雄市小港區星際電玩店內
    ，自真實姓名年籍不詳綽號「東仔」之男子處，取得可發射
    子彈具有殺傷力之仿FN廠1910型製造之改造手槍1 支，放置
    於其高雄市○○區○○路100 巷26號住處而持有之；嗣於94
    年4 月22日13時30分許，在上開住處為警查獲，並扣得上開
    具殺傷力之改造手槍1 支（另扣得不具殺傷力之子彈3 顆）
    。
二、案經高雄市政府警察局小港分局移送台灣高雄地方法院檢察
    署檢察官偵查起訴。
    理  由
壹、有罪部分：
一、證據能力部分：按被告以外之人於審判外之陳述，雖不符前
    四條之規定，而經當事人於審判程序同意作為證據，法院審
    酌該言詞陳述或書面陳述作成時之情況，認為適當者，亦得
    為證據，又當事人、代理人或辯護人於法院調查證據時，知
    有第159 條第1 項不得為證據之情形，而未於言詞辯論終結
    前聲明異議者，視為有前項之同意；刑事訴訟法第159 條之
    5 定有明文。經查本件卷附之內政部警政署刑事警察局槍彈
    鑑定書，雖為被告以外之人於審判外所為之書面陳述，屬於
    傳聞證據，惟未經檢察官、被告及辯護人於言詞辯論終結前
    聲明異議，本院審酌其與待證事實具有關聯性，作為本案之
    證據亦屬適當，爰認其具有證據能力，而得作為本件認定犯
    罪事實之證據。
二、上開犯罪事實業據被告甲○○於本院審理中坦承不諱，且本
    件上開扣案之槍枝，經送內政部警政署刑事警察局鑑定結果
    ，係仿FN廠1910型半自動手槍換裝土造金屬槍管而成之改造
    手槍，機械性能良好，可擊發適用子彈，認具有殺傷力，有
    該局94年5 月24日刑鑑字第0940074095號槍彈鑑定書1 份附
    卷可稽（見偵二卷第13頁），並有上開槍枝1 支扣案可憑；
    罪證明確，被告上開犯行堪以認定。
三、核被告所為，係犯槍砲彈藥刀械管制條例第8 條第4 項之非
    法持有可發射子彈具殺傷力之槍枝罪。審酌被告任意持有具
    殺傷力之改造手槍，對社會治安具有高度危險性，惟持有之
    期間非長，惟持有之數量僅1 支，又犯後坦承犯行態度尚佳
    等一切情狀，量處如主文所示之刑，併科如主文所示之罰金
    ，並諭知罰金如易服勞役，以新台幣1000元折算1 日（被告
    行為時，刑法第42條第2 項前段規定「易服勞役以1 元以上
    3 元以下折算1 日。」，而其行為時之易服勞役折算標準，
    業據修正前罰金罰鍰提高標準條例第2 條前段規定，就其原
    定數額提高為100 倍折算1 日，則本件被告行為時之易服勞
    役折算標準，應以銀元300 元折算1 日，即新台幣900 元折
    算1 日，惟95年7 月1 日修正施行之刑法第42條第3 項前段
    規定「易服勞役以新臺幣1,000 元、2, 000元或3,000 元折
    算1 日」，比較修正前後之易服勞役折算標準，以修正後之
    規定，較有利於被告，自應適用修正後規定諭知易服勞役之
    折算標準）。又扣案改造具殺傷力手槍1 支（槍枝管制編號
    ：0000000000號），屬違禁物，爰依刑法38條第1 項第1 款
    之規定，併予宣告沒收。
貳、無罪部分：
一、公訴意旨略以：被告甲○○基於販賣第二級毒品甲基安非他
    命之概括犯意，，自93年11月26日起至94年4 月15日止，在
    不詳地點，向真實姓名年籍不詳綽號「奇偉」、「新仔」及
    「苦風」等人，以新台幣2 萬5 千元（或2 萬7 千元或2 萬
    8 千元）、1 萬5 千元（或1 萬4 千元、1 萬7 千元、1 萬
    8 千元）、1 萬元、3 千元不等之價格，販入甲基安非他命
    後，隨即在高雄市小港區閤家超商等處，以500 元或1000元
    之價格，分別出售數量不詳之甲基安非他命，予真實姓名年
    籍不詳綽號「宏仔」、「飛龍」、「石頭」、「俊仔」、「
    銅仔」、「皇仔」、「小雯」、「小蓉」、「弟仔」、「小
    慈男友」、「左營忠仔」、「淑淑」、「帝維」、「候女」
    、「趙楷」、「小玉」及「清仔」等人，嗣於94年4 月22日
    13時30分許，在上開住處為警查獲，因認被告涉有毒品危害
    防制條例第4條第2項之販賣第二級毒品罪嫌等語。
二、按犯罪事實應依證據認定之，無證據不得推定其犯罪事實，
    又不能證明被告犯罪，應諭知無罪之判決；刑事訴訟法第15
    4 條第2 項及第301 條第1 項分別定有明文。再按刑事訴訟
    法上所謂認定犯罪事實之證據，係指足以認定被告確有犯罪
    行為之積極證據而言，如未能發現相當證據或證據不足以證
    明，自不能以推測或擬制之方法，以為裁判基礎。而認定不
    利於被告之事實，須依積極證據，苟積極證據不足為不利被
    告之認定時，即應為有利於被告之認定，更不必有何有利之
    證據；又認定犯罪事實所憑之證據，雖不以直接證據為限，
    間接證據亦包括在內，然而無論直接證據或間接證據，其為
    訴訟上之證明，須於通常一般之人均不致有所懷疑，而得確
    信其為真實之程度者，始得據為有罪之認定，倘其證明尚未
    達到此一程度，而有合理之懷疑存在，無從使事實審法院得
    有罪之確信時，即應由法院為諭知被告無罪之判決。亦即若
    證據資料在經驗科學上或論理法則上尚有對被告較為有利之
    存疑，而無從依其他客觀方法排除此項合理之可疑，即不得
    以此資料作為斷罪之基礎，且刑事訴訟制度受「倘有懷疑，
    即從被告之利益為解釋」、「被告應被推定為無罪」之原則
    所支配，故得為訴訟上之證明者，無論為直接或間接證據，
    須客觀上於一般人均不致有所懷疑而達於確信之程度者，始
    可據為有罪之認定，倘其證明尚未達於「確信」之程度，而
    有合理可疑存在時，即難據以為被告不利認定，換言之，在
    法律判斷上，即不能為被告有罪之認定。
三、證據能力部分：按被告以外之人於審判外之言詞或書面陳述
    ，除法律有規定者外，不得作為證據，刑事訴訟法第159 條
    第1 項定有明文；又刑事訴訟法第159 條之3 雖規定「被告
    以外之人於審判中有所在不明而無法傳喚或傳喚不到之情形
    之一，其於檢察事務官、司法警察官或司法警察調查中所為
    之陳述，得為證據，惟須以「經證明具有可信之特別情況，
    且為證明犯罪事實之存否所必要者」為前提。經查，本件證
    人乙○○於警訊中之證述，僅泛稱其即扣案帳簿內「孔宜」
    ，帳簿頁內容12月19日500 元，係其向被告購買安非他命50
    0 元意思等語（見94偵9435卷第21-22 頁），其並無交易之
    時間、地點等相關細節，所述內容簡單空泛，難認有何可信
    之特別情況，依上開說明，自不得作為證據，先予敘明。
四、訊之被告甲○○堅決否認有何販賣第2 級毒品甲基安非他命
    之犯行，辯稱扣得之甲基安非他命係供伊自己施用等語。經
    查，本件公訴意旨認被告涉有上開犯行，無非以證人A1於警
    訊及偵查中之證述，證人乙○○於警訊之證述，扣案之高松
    郵局存摺影本、帳冊及1 萬7400元為其論據。惟查，（一）
    本件被告自警訊、偵查及審理中均一致否認有何販賣甲基安
    非他命之犯行，所述尚稱一致；（二）證人A1固於警訊中證
    述：被告販賣毒品，於94年3 月初晚上20時許，伊朋友綽號
    「清仔」約伊出去逛，清仔騎機車載伊至高雄市○○區○○
    路「閣家超商」前，約2 分鐘後被告騎機車來，「清仔」就
    拿1 千元給被告，被告收了錢之後，就從口袋拿出1 包安非
    他命「清仔」，伊與被告認識8 年，但看到清仔向被告買毒
    品後，才知道被告在販賣毒品（見94警聲搜1232卷第4- 5頁
    ），復於偵查中證稱：伊國小就認識被告，有2 、3 次看到
    「清仔」向被告買毒品，第1 次的情形是在閣家超商晚上7
    、8 點，伊與「清仔」要一起去網咖，「清仔」叫伊在超商
    等他，伊去時被告也在場，伊看到被告拿安非他命給「清仔
    」，清仔有拿錢給被告，伊跟「清仔」就一起去網咖，伊有
    問「清仔」說拿什麼，「清仔」說是糖仔，並有解釋糖仔是
    安非他命，第2 次伊與「清仔」去網咖回來，伊給「清仔」
    載，直接去找被告，到閣家超商，「清仔」打電話給被告，
    跟被告說要拿東西，等五分鐘，被告就過來，就拿一個夾鏈
    袋的東西給「清仔」，「清仔」拿錢給被告，因為「清仔」
    第1 次有跟說是安非他命，所以知道夾鏈袋內是安非他命，
    當時伊有見到「清仔」從褲袋拿錢出來都是100 元的但不知
    道有幾張，第1 次好像是「清仔」拿1000元給被告，被告找
    一張500 的，第2 次「清仔」都拿100 元的給被告等語（見
    94核退偵514 卷第39-41 頁），依其所證述之內容，其僅見
    「清仔」與被告有金錢交易，惟究係交易何物，被告亦係聽
    「清仔」所言，其並未親自使用，是否確為甲基安非他命尚
    有疑問，況其亦未能明確提供「清仔」之真實姓名以供查證
    ，而其所證稱之「清仔」究係何人亦未經查獲，是否與扣案
    帳冊中所載之「清仔」為同一人亦有疑問，尚難以其上開之
    證述即認被告有何販賣甲基安非他命予「清仔」之人；（三
    ）證人乙○○於警訊之證述不具證據能力業據上述，亦難以
    其證述內容，認被告有何販賣甲基安非他命之犯行；（四）
    證人丙○○於本院審理時證述稱：伊之前原名陳帝維，74年
    更名的，93、94年間於台東大學就學，大三、大四，94年6
    月畢業，畢業後在台北士林國小任體育實習老師，實習到95
    年6 月都在實習，伊與被告完全不認識，沒有接觸過安非他
    命，從來沒有向別人買安非他命施用，扣案之郵局匯款單上
    面的陳帝維不是伊簽名的（見審卷第85-90 頁）（五）扣案
    之帳冊固有「宏仔」、「飛龍」、「石頭」、「俊仔」、「
    銅仔」、「皇仔」、「小雯」、「小蓉」、「弟仔」、「小
    慈男友」、「左營忠仔」、「淑淑」、「帝維」、「候女」
    、「趙楷」、「小玉」及「清仔」的記載，並分別註記有50
    0 元1000元不等金額，惟「宏仔」、「飛龍」、「石頭」、
    「俊仔」、「銅仔」、「皇仔」、「小雯」、「小蓉」、「
    弟仔」、「小慈男友」、「左營忠仔」、「淑淑」、「帝維
    」、「候女」、「趙楷」、「小玉」及「清仔」等人究係何
    人均未經查獲，上開扣案之帳冊內所記載之金額均無甲基安
    非他命或可認係第二級毒品之記載，亦難逕認帳冊之內容即
    係代表甲基安非他命之交易；（五）又一般販賣毒品者均有
    使用電子磅秤、夾鏈袋或杓子等分裝工具，惟本件警方於被
    告住處並未查獲上開之物品，亦未有相關連絡交易毒品之電
    話通聯紀錄可供佐證；此外本件復查無其他之積極之證據，
    足以證明被告有販賣甲基安非他命之犯行；核之上開法條及
    判例之意旨，被告上開之犯罪尚屬不能證明，此部分自應為
    無罪之諭知。
據上論斷，應依刑事訴訟法299 條第1 項前段、第301 條第1 項
，槍砲彈藥刀械管制條例第8 條第4 項，刑法第2 條第1 項但書
、第11條前段、第42條第3 項、第38條第1 項第1 款，判決如主
文。
中    華    民    國    97    年    3     月    27    日
                  刑事第四庭    審判長法  官   陳  箐
                                      法  官   王參和
                                      法  官   林俊寬
以上正本證明與原本無異。
如不服本判決應於收受本判決後10日內向本院提出上訴書狀，並
應敘述具體理由，如未敘述上訴理由者，應於上訴期間屆滿後20
日內補提理由書狀於本院（均須按他造當事人之人數附繕本）「
切勿逕送上級法院」。
中    華    民    國    97    年    3     月    27    日
                                      書記官   林香如
附錄法條：
槍砲彈藥刀械管制條例第8 條
未經許可，製造、販賣或運輸鋼筆槍、瓦斯槍、麻醉槍、獵槍、
空氣槍或第4 條第1 項第1 款所定其他可發射金屬或子彈具有殺
傷力之各式槍砲者，處無期徒刑或5 年以上有期徒刑，併科新臺
幣1 千萬元以下罰金。
未經許可，轉讓、出租或出借前項所列槍枝者，處5 年以上有期
徒刑，併科新臺幣1 千萬元以下罰金。
意圖供自己或他人犯罪之用，而犯前二項之罪者，處無期徒刑或
7 年以上有期徒刑，併科新臺幣1 千萬元以下罰金。
未經許可，持有、寄藏或意圖販賣而陳列第1 項所列槍枝者，處
3 年以上10年以下有期徒刑，併科新臺幣700 萬元以下罰金。
第 1 項至第 3 項之未遂犯罰之。


司法院資訊處製作；財團法人民間司法改革基金會備份。
